臺灣新北地方法院刑事判決
110年度訴字第713號
公  訴  人  臺灣新北地方檢察署檢察官
被      告  李英傑


                    （現另案於法務部矯正署臺北監獄臺北                      分監執行中）
指定辯護人  本院公設辯護人湯明純  
上列被告因殺人未遂案件，經檢察官提起公訴（110年度偵字第2
1277號），本院判決如下：
    主  文
甲○○殺人未遂，累犯，處有期徒刑參年拾月，並應於刑之執行完
畢或赦免後，令入相當處所，施以監護參年。扣案之菜刀壹把沒
收。
    事  實
一、甲○○因思覺失調症而有幻聽、幻覺及妄想等精神障礙，致其
    依其辨識而行為之能力，顯著減低，竟基於殺人之犯意，於
    民國110年6月19日10時47分許，在新北市○○區○○街000號前
    ，持其所有之菜刀朝素不相識正在牽機車之丙○○揮砍，致丙
    ○○因而受有頭皮撕裂傷9公分及左上臂撕裂傷10公分等傷害
    ，幸經該處社區保全簡大鈞見狀上前奪刀阻止，丙○○始倖免
    於死而不遂。
二、案經丙○○訴由新北市政府警察局三重分局報告臺灣新北地方
    檢察署檢察官偵查起訴。
    理  由
一、訊據被告甲○○對於上開事實坦承不諱，核與證人即告訴人丙
    ○○、證人簡大鈞於警詢時之證述相符，並有新北市政府警察
    局三重分局扣押筆錄、扣押物品目錄表、新光醫療財團法人
    新光吳火獅紀念醫院乙種診斷證明書、新北市政府警察局三
    重分局110年10月12日函暨現場勘察報告等附件、亞東紀念
    醫院精神鑑定報告各1份、監視器錄影翻拍照片5張、現場照
    片6張及傷勢照片2張附卷可參，復有菜刀1把扣案可佐，足
    認被告任意性自白與事實相符，本案事證明確，被告犯行堪
    以認定，應依法論科。
二、論罪科刑：
　㈠核被告所為，係犯刑法第271條第2項、第1項之殺人未遂罪。
　㈡被告持菜刀接連揮砍告訴人之行為，係於密切接近之時間、
    地點實施，侵害同一之法益，各行為之獨立性極為薄弱，依
    一般社會健全觀念，在時間差距上，難以強行分開，在刑法
    評價上，視為數個舉動之接續施行，合為包括之一行為予以
    評價，較為合理，為接續犯。
　㈢被告前因搶奪案件，經本院判處有期徒刑6月確定，甫於110
    年5月19日徒刑執行完畢，有臺灣高等法院被告前案紀錄表1
    份附卷可稽，其於有期徒刑執行完畢5年以內，故意再犯本
    件有期徒刑以上之罪，為累犯，又本件被告所犯並非最低法
    定本刑6月有期徒刑之罪，且本不得易科罰金或易服社會勞
    動，依累犯規定加重復無致個案過苛情形，自非大法官釋字
    第775號解釋宣告違憲之範疇，除法定本刑為死刑、無期徒
    刑部分不得加重外，爰依刑法第47條第1項加重其刑。
　㈣被告雖著手於殺人行為之實行，惟因社區保全見狀上前奪刀
    阻止而未生死亡之結果，其犯罪仍屬未遂，爰依刑法第25條
    第2項規定，按既遂犯之刑度減輕其刑。
　㈤被告於案發當日羈押訊問時提及其被聲音控制長達20幾年乙
    節，已可見其精神狀態有異，經本院送請亞東紀念醫院鑑定
    被告行為當時之精神狀態，其鑑定結果認：「李員之診斷應
    為思覺失調症。鑑定時李員有許多妄想症狀，過去20年有幻
    聽，怪異的妄想内容與幻聽形成系統化妄想系統，有成形的
    脈絡，無法被現實證據所撼動，思考邏輯奇特，並有怪異行
    為與功能退化情形，符合思覺失調症的診斷。本案李員因其
    長期的妄想與幻覺，一方面矛盾地認為自己具有『特殊任務
    與身分』、『家財萬貫』，但一方面又覺得自己長期遭受騷擾
    與針對，身體也被控制，精神上不堪負荷，亟欲擺脫一直騷
    擾、控制他的力量，想要揪出他們、報復他們，讓他們停止
    騷擾自己，在沒有辦法下，認為殺了人可以把『他』引出來，
    或是讓『他們』陪自己一起坐牢；另一方面，李員亦持續有需
    要殺人的意念與妄想侵擾他，是故雖李員知道殺人不對，需
    要坐牢，也一直嘗試與其對抗，但仍長期在此經驗下無法脫
    離；李員認定背後操控他的力量強大，他殺的人不會死、會
    復活，在無法忍耐且盛怒下拿刀傷害第一眼見到非特定之人
    。因此，鑑定人判斷，其辨識其行為違法之能力與其依其辨
    識而行為之能力受其妄想與幻聽長期影響而有顯著降低」，
    有前開精神鑑定報告1份在卷可參，復審酌被告於本院訊問
    時供稱：我住的環境，有1個馬達用聲音騷擾我，我覺得那
    個科技控制我，操縱我等語（見本院訴字卷第29頁），堪認
    被告係因思覺失調症致其依其辨識而行為之能力，顯著減低
    ，爰依刑法第19條第2項規定減輕其刑，並依刑法第70條、
    第71條第1項規定先加後遞減之。
　㈥爰以被告之責任為基礎，並審酌被告係因精神障礙而生犯罪
    動機，被告與告訴人素不相識而為本件犯行之犯罪時所受刺
    激，被告持菜刀揮砍告訴人之犯罪手段，被告長期受精神疾
    病所苦，先前從事舉牌工作，與父母、兄弟、姊妹同住等生
    活狀況，被告除構成累犯之前科外，另有其他論罪科刑紀錄
    ，可見品行欠佳，被告自稱高中畢業之智識程度，被告對告
    訴人造成傷害之犯罪所生損害，被告於警詢、偵查及本院審
    理時均坦承犯行，惟未能與告訴人達成和解或賠償其損害之
    犯後態度等一切情狀，量處如主文所示之刑，以示懲儆。
三、按有刑法第19條第2項及第20條之原因，其情狀足認有再犯
    或有危害公共安全之虞時，於刑之執行完畢或赦免後，令入
    相當處所，施以監護。但必要時，得於刑之執行前為之；前
    項處分期間為5年以下，刑法第87條第2項、第3項前段定有
    明文。經查，被告於本案行為時，因受精神疾病之影響，致
    其依其辨識而行為之能力，顯著減低，業如前述，且亞東紀
    念醫院為精神鑑定時，經該院評估認為被告因思覺失調症狀
    影響，目前有連續殺人之信念，且其長期未接受精神科治療
    ，治療效益尚無法預期。目前毫無病識感，妄想內容仍具高
    度危險性，倘若不治療，其深受精神症狀所苦，未來再犯的
    機率非常高，建議令其入相當處所施以監護處分，接受精神
    科藥物治療，以協助其改善精神狀態，並維護社會安全等情
    ，有前開精神鑑定報告1份附卷可稽，本院考量被告之危險
    性及公共安全之確保，爰依刑法第87條第2項、第3項規定，
    併予宣告被告於刑之執行完畢或赦免後，令入相當處所，施
    以監護3年。
四、按供犯罪所用、犯罪預備之物或犯罪所生之物，屬於犯罪行
    為人者，得沒收之，刑法第38條第2項前段定有明文。本件
    扣案菜刀1把，為被告所有供其犯殺人未遂罪所用之物，應
    宣告沒收。
據上論斷，應依刑事訴訟法第299條第1項前段，判決如主文。
本案經檢察官乙○○提起公訴，檢察官秦嘉瑋到庭執行職務。
中　　華　　民　　國　　111 　年　　1 　　月　　19　　日
                  刑事第十二庭  審判長法  官  陳正偉
                                      法  官  鄭淳予
                                      法  官  陳志峯峯
以上正本證明與原本無異。
如不服本判決應於收受送達後20日內向本院提出上訴書狀，並應
敘述具體理由；其未敘述上訴理由者於上訴期間屆滿後20日內向
本院補提理由書（均須按他造當事人之人數附繕本）「切勿逕送
上級法院」。
                                      書記官  喻誠德
中　　華　　民　　國　　111 　年　　1 　　月　　19　　日
附錄本案論罪科刑法條全文：
刑法第271條：
殺人者，處死刑、無期徒刑或十年以上有期徒刑。
前項之未遂犯罰之。
預備犯第一項之罪者，處二年以下有期徒刑。